臺灣桃園地方法院民事裁定
110年度監宣字第455號
聲  請  人  顏明封  



相  對  人  何月枝  
關  係  人  顏羽伶  
            顏國城  
           顏嘉雄  
           顏雨婷  
上列當事人間監護宣告事件，本院裁定如下：
    主  文
宣告何月枝（女，民國00年0月00日生）為受輔助宣告人。
選定顏明封（男，民國00年00月0日生）為受輔助宣告人何月枝
之輔助人。
聲請程序費用由受輔助宣告人何月枝負擔。
    理　由
一、本件聲請意旨略以：聲請人為相對人之子，相對人患有思覺
    失調症。相對人已因上述精神障礙或其他心智缺陷，致不能
    為意思表示或受意思表示，或不能辨識其意思表示之效果，
    為此依民法第14條第1 項、第1110條、家事事件法第164 條
    規定，聲請准對相對人為監護宣告。並選定聲請人為監護人
    、關係人顏羽伶為會同開具財產清冊之人。若鈞院認相對人
    尚未達可宣告監護之程度，則請依民法第14條第3 項、第15
    條之1 第1 項、家事事件法第177 條之規定為輔助宣告。並
    提出戶籍謄本、親屬會議同意書及中華民國身心障礙證明等
    為證。
二、對於因精神障礙或其他心智缺陷，致其為意思表示或受意思
    表示，或辨識其意思表示效果之能力，顯有不足者，法院得
    因本人、配偶、四親等內之親屬、最近一年有同居事實之其
    他親屬、檢察官、主管機關或社會福利機構之聲請，為輔助
    之宣告；法院對於監護宣告之聲請，認為未達應受監護宣告
    之程度，而有輔助宣告之原因者，得依聲請或依職權以裁定
    為輔助之宣告，民法第15條之1 第1 項、家事事件法第174
    條第1 項分別定有明文。又法院應於鑑定人前，就應受監護
    宣告之人之精神或心智狀況，訊問鑑定人及應受監護宣告之
    人，始得為監護之宣告。但有事實足認無訊問之必要者，不
    在此限；鑑定應有精神科專科醫師或具精神科經驗之醫師參
    與並出具書面報告，為家事事件法第167 條第1 項、第2 項
    所明定，此規定依同法第178 條第2 項之規定，於聲請輔助
    宣告事件準用之。又受輔助宣告之人，應置輔助人；法院為
    輔助之宣告時，應依職權就配偶、四親等內之親屬、最近一
    年有同居事實之其他親屬、主管機關、社會福利機構或其他
    適當之人選定一人或數人為輔助人，復為民法第1113條之1
    第1 項及依同條第2 項準用之同法第1111條第1 項所分別明
    定。
三、經查，聲請人為相對人之子，有戶籍資料在卷可憑，依前揭
    規定，得為本件聲請。本庭在鑑定人即衛生福利部桃園療養
    院詹佳祥醫師面前詢問相對人姓名及年籍等，相對人可說出
    自己姓名、稱自己63或64歲、可認得在場人（兒子顏明封、
    女兒顏羽伶及媳婦徐萱玲），可說出現同住之人、其過往工
    作及薪資、銀行存款大約數額、沒有拿到勞保退休金、可認
    得100元鈔及1000元鈔，回答以1000元購買180元物品，應找
    回804元，以1000元購買550元物品，應找回450元；並同意
    由兒子顏明封擔任其監護人等語。鑑定人詹佳祥醫師綜合相
    對人個人史及相關史、理學檢查、精神狀態檢查、日常生活
    狀況、實驗室檢查等鑑定結果：認相對人診斷為思覺失調症
    。目前日常生活自理可獨立完成，有部分經濟活動及社會性
    活動之能力，但其現實判斷較差，社會功能和適應能力減損
    。故謂因精神障礙，致其為意思表示、受意思表示，或辨識
    其意思表示效果之能力顯有不足之程度等語，有該院111年2
    月17日函及所附精神鑑定報告書等在卷可稽。本院審酌相對
    人精神障礙狀態及心智缺陷程度等情，並參諸上揭鑑定結果
    意見，認相對人已因精神障礙或其他心智缺陷，致其意思表
    示或受意思表示，或辨識其意思表示效果之能力，顯有不足
    ，認相對人未達應受監護宣告之程度而有輔助宣告之原因，
    爰依前揭規定，宣告相對人為受輔助宣告之人。
四、本院依職權囑託桃園市社會工作師公會訪視相對人何月枝、
    聲請人顏明封及關係人顏羽伶；囑託映晟社會工作師事務所
    訪視關係人顏國城、顏嘉雄、顏雨婷及徐萱玲。桃園市社會
    工作師公會訪視結果略以：由聲請人顏明封擔任監護人、關
    係人顏羽伶擔任會同開具財產清冊之人，並無明顯不適任之
    消極原因。但相對人四名子女間，因相對人勞保退休金之問
    題而導致關係衝突。相對人與配偶顏國城關係疏離，顏國城
    亦無意願擔任監護人。相對人親屬間就相對人財產權益保障
    以及未來照顧計畫無良好溝通方式，對本案聲請未有共識。
    請參酌台北市訪視單位之訪視報告，並以相對人最佳利益為
    考量，參酌相關事證後予以綜合裁量之等語。此有該公會11
    0年9月3日函附調查訪視報告1份附卷可憑。映晟社會工作師
    事務所訪視結果略以：總建議：本件僅訪視到相對人何月枝
    、關係人顏嘉雄，致無法提出具體建議，請法院參酌聲請人
    顏明封、關係人顏羽伶及徐萱玲之訪視報告自為裁定。 說
    明：相對人何月枝未能具體陳述受監護宣告意願，但未來若
    有照顧或財產管理需求，其期待由顏明封或顏嘉雄協助處理
    。關係人顏嘉雄為相對人長子，對相對人財產及身心狀況具
    基本了解，關係人顏嘉雄同意由聲請人顏明封（相對人次子
    ）擔任監護人，由會同人顏羽伶（相對人次女）擔任會同 
    開具財產清冊之人，相對人不同意由關係人顏雨婷（相對人
    長女）擔任共同監護人。本案未能訪視其他關係人，請參考
    轄區單位訪視報告自為裁定等語。此有該事務所110年9月28
    日函附調查訪視報告1份附卷可憑。本院審酌聲請人顏明封
    為相對人次子同意擔任監護人，相對人亦同意由聲請人擔任
    其監護人，相對人長子顏嘉雄、次女顏羽伶均同意由聲請人
    擔任相對人之監護人，關係人顏國城（相對人配偶）及顏雨
    婷（相對人長女）未接受社工訪視等情，並參酌社工訪視報
    告，由聲請人顏明封擔任監護人，並無明顯不適任之消極原
    因，因認由聲請人擔任相對人之輔助人，應屬適當，爰依前
    揭規定，選定聲請人為相對人之輔助人。
五、法院為輔助宣告時，受輔助宣告之人對其財產仍具處分權能
    ，輔助人僅於民法第15條之2 第1 項等事件對於輔助宣告之
    人之行為具有同意與否之權限，從而本件輔助人無須開具財
    產清冊陳報法院，附此敘明。
六、依家事事件法第177條第2項、第164條第2項，裁定如主文。
中　　華　　民　　國　　111 　年　　2 　　月　　25　　日
                  家事法庭  法  官  張淑芬
上列正本證明與原本無異。
如對本裁定抗告須於裁定送達後10日內向本院提出抗告狀，並繳
納抗告裁判費新台幣1,000 元。
中　　華　　民　　國　　111 　年　　2 　　月　　25　　日
                            書記官  邱信璋

民法第 15-2 條
受輔助宣告之人為下列行為時，應經輔助人同意。但純獲法律上
利益，或依其年齡及身分、日常生活所必需者，不在此限：
一、為獨資、合夥營業或為法人之負責人。
二、為消費借貸、消費寄託、保證、贈與或信託。
三、為訴訟行為。
四、為和解、調解、調處或簽訂仲裁契約。
五、為不動產、船舶、航空器、汽車或其他重要財產之處分、設
    定負擔、買賣、租賃或借貸。
六、為遺產分割、遺贈、拋棄繼承權或其他相關權利。
七、法院依前條聲請權人或輔助人之聲請，所指定之其他行為。